【裁判字號】    99,訴,1090
【裁判日期】    991019
【裁判案由】    違反毒品危害防制條例
【裁判全文】
臺灣彰化地方法院刑事判決               99年度訴字第525號
公  訴  人  臺灣彰化地方法院檢察署檢察官
被      告  甲○○
上列被告因毒品危害防制條例案件，經檢察官提起公訴（99年度
毒偵字第634、1434號、99年度毒偵緝字第53號），被告於本院
準備程序中自白犯罪，本院認有刑事訴訟法第273條之1第1項之
情形，合議裁定由受命法官獨任進行簡式審判程序合併審理，茲
審理判決如下：
    主  文
甲○○施用第一級毒品，累犯，處有期徒刑壹年貳月；又施用第
二級毒品，累犯，處有期徒刑捌月；又施用第一級毒品，累犯，
處有期徒刑壹年貳月；又施用第二級毒品，累犯，處有期徒刑捌
月；施用第一級毒品，累犯，處有期徒刑壹年貳月；施用第二級
毒品，累犯，處有期徒刑捌月。應執行有期徒刑參年拾月。
    事  實
一、甲○○前於民國91年間因施用毒品案件，經臺灣彰化地方法
    院檢察署檢察官提起公訴並聲請強制戒治，經本院以91年度
    訴字第782號判處有期徒刑8月，強制戒治部分，經本院以91
    年度毒聲字第1499號裁定令入戒治處所施以強制戒治1年，
    因執行成效良好認無繼續戒治必要，而由本院以92年度毒聲
    字第1375號裁定停止戒治，於92年7月11日停止其處分出所
    ，所餘戒治期間並付保護管束，迄於92年8月8日保護管束期
    滿未經撤銷而視為執行完畢；復因搶奪案件，經彰化地方法
    院以91年度訴字第321號判處有期徒刑1年8月，嗣與上開施
    用毒品案件合併定應執行有期徒刑2年2月確定，於93年10月
    28日因縮短刑期假釋出監並付保護管束，而於94年7月16日
    因保護管束期滿未經撤銷視為執行完畢。又因搶奪、施用第
    二級毒品、施用第一級毒品及恐嚇取財等案件，經本院及臺
    灣高等法院臺中分院分別以94年度訴字第1262號、94 年度
    斗簡字第675號、95年度上訴字第174號及95年度上易字第
    1166號判處有期徒刑1年2月、6月、1年6月、5月，嗣經臺灣
    高等法院臺中分院依96年度聲減字第1762號裁定分別減為有
    期徒刑7月、3月、9月及2月15日確定，上開案件接續執行，
    甫於97年6月4日縮短刑期執行完畢而於翌日出監。詎其仍不
    知悔改，復分別基於施用第一級毒品海洛因及第二級毒品甲
    基安非他命之犯意：(一)於99年1月17日下午某時，在其位於
    臺中市不詳地址之租屋處，以將海洛因置入注射針筒內，摻
    水稀釋後注射左手臂之方式，施用第一級毒品海洛因1次，
    之後又於同日晚間某時，在同一處所，以玻璃球燒烤吸食之
    方式，施用第二級毒品甲基安非他命1次（注射針筒及玻璃
    球均已丟棄而滅失）；(二)於99年1月21日晚間某時，在其朋
    友位於臺中市不詳地址之住處，以將海洛因置入注射針筒內
    ，摻水稀釋後注射左手臂之方式，施用第一級毒品海洛因1
    次，之後又於同日晚間某時，在同一處所，以玻璃球燒烤吸
    食之方式，施用第二級毒品甲基安非他命1次（注射針筒及
    玻璃球均已丟棄而滅失）；(三)於99年6月29日下午某時，在
    其朋友位於臺中市不詳地址之住處，以將海洛因置入注射針
    筒內，摻水稀釋後注射左手臂之方式，施用第一級毒品海洛
    因1 次，之後又於同日下午某時，在同一處所，以玻璃球燒
    烤吸食之方式，施用第二級毒品甲基安非他命1次（注射針
    筒及玻璃球均已丟棄而滅失）。嗣分別(一)於99年1月19日凌
    晨1時許，在臺中縣霧峰鄉○○路與育德路口為警盤查查獲
    ，經徵其同意採集尿液送驗，結果呈安非他命、甲基安非他
    命、可待因及嗎啡陽性反應；(二)於99年1 月23日下午4時許
    ，在臺中市○區○○路50號前為警查獲，經徵其同意採集尿
    液送驗，結果呈嗎啡、可待因、安非他命及甲基安非他命之
    陽性反應；(三)因其另涉毒品危害防制條例案件，於99年6月
    30日下午1時50分許，在臺中市○區○○路與建智街口為警
    查緝到案，經徵其同意採集尿液送驗，結果呈安非他命、甲
    基安非他命、可待因及嗎啡陽性反應，始悉上情。
二、案分別(一)經臺中縣警察局霧峰分局報告臺灣臺中地方法院檢
    察署陳請臺灣高等臺中法院檢察署檢察長令轉臺灣彰化地方
    法院檢察署；(二)經臺中市警察局第三分局報告臺灣臺中地方
    法院檢察署呈請臺灣高等法院臺中分院檢察署核轉臺灣彰化
    地方法院檢察署；(三)經臺中市警察局第三分局報告臺灣彰化
    地方法院檢察署檢察官偵查起訴。
    理  由
一、按除被告所犯為死刑、無期徒刑、最輕本刑為3 年以上有期
    徒刑之罪或高等法院管轄第1 審案件者外，於前條第1 項程
    序進行中，被告先就被訴事實為有罪之陳述時，審判長得告
    知被告簡式審判程序之旨，並聽取當事人、代理人、辯護人
    及輔佐人之意見後，裁定進行簡式審判程序；除簡式審判程
    序及簡易程序案件外，第1 審應行合議審判，刑事訴訟法第
    273之1第1項、第284條之1分別定有明文。本件被告甲○○
    所涉係死刑、無期徒刑、最輕本刑為3年以上有期徒刑之罪
    或高等法院管轄第1審案件以外之罪，並於本院行準備程序
    時就被訴事實為有罪之陳述，本院合議庭依前揭規定，經評
    議結果，裁定改由受命法官獨任行簡式審判程序，並經被告
    同意合併審理，先予敘明。
二、上揭事實，業據被告甲○○於本院審理時均坦承不諱，且(一)
    其於99年1月19日為警查獲時所採取之尿液，經送鑑驗結果
    ，確呈嗎啡、可待因、安非他命及甲基安非他命之陽性反應
    ，此有臺中縣警察局霧峰分局尿液代號與真實姓名對照表、
    勘察採證同意書及詮昕科技股份有限公司尿液檢驗報告各1
    紙附卷可稽；(二)其於99年1月23日為警查獲時所採取之尿液
    ，經送鑑驗結果，確呈嗎啡、可待因、安非他命及甲基安非
    他命之陽性反應，此有臺中市警察局第三分局尿液代號與真
    實姓名對照表、採集尿液鑑定同意書及中山醫學大學附設醫
    院檢驗科藥物檢測中心尿液檢驗報告各1紙附卷可稽；(三)其
    於99年6月30日為警查獲時所採取之尿液，經送鑑驗結果，
    確呈嗎啡、可待因、安非他命及甲基安非他命之陽性反應，
    此有臺中市警察局第三分局尿液代號與真實姓名對照表、採
    集尿液同意書及中山醫學大學附設醫院檢驗科藥物檢測中心
    尿液檢驗報告各1紙附卷可稽，應認被告之自白確與事實相
    符，堪以採信。
三、按犯毒品危害防制條例第10條之施用第一級、第二級毒品罪
    者，經觀察、勒戒或強制戒治執行完畢釋放後，5年內再犯
    施用第一級、第二級毒品罪者，即應逕為刑事處遇，毋庸再
    行觀察、勒戒或強制戒治；然若於觀察、勒戒或強制戒治執
    行完畢釋放後，5年後再犯者，則應重新依該條例第20條第1
    項、第2項之規定，先行送觀察、勒戒，並依其觀察、勒戒
    結果有無繼續施用毒品傾向，以定其是否施以強制戒治，於
    強制戒治執行完畢後，始由檢察官為不起訴處分或少年法院
    （地方法院少年法庭）為不付審理之裁定；而非直接加以追
    訴或裁定交付審理，此觀毒品危害防制條例第20條、第23
    條之規定甚明。而考諸各該規定之立法理由，上開條例第20
    條第3項：「依前項規定為觀察、勒戒或強制戒治執行完畢
    釋放後，五年後再犯第十條之罪者，適用本條前二項之規定
    。」其所稱「5年後再犯」，解釋上應僅限於施用第一級、
    第二級毒品者，於觀察、勒戒或強制戒治執行完畢釋放後5
    年內，均未再為任何施用第一級、第二級毒品之犯行者，始
    足當之；倘5年內曾經再犯，經依法追訴處罰，縱其第3次（
    或第3次以上）再度施用毒品之時間，在初犯受觀察、勒戒
    或強制戒治執行完畢釋放5年以後，仍與「5年後再犯」之情
    形有別，且因已於「5年內再犯」，顯見其再犯率甚高，原
    實施觀察、勒戒或強制戒治，已無法收其實效，即應由檢察
    官或少年法院（地方法院少年法庭）逕行依法追訴或裁定交
    付審理（最高法院95年度台非字第303號判決參照）。經查
    ，本件被告前於91年間因施用毒品案件，經臺灣彰化地方法
    院檢察署檢察官提起公訴並聲請強制戒治，經本院以91年度
    訴字第782號判處有期徒刑8月，強制戒治部分，經本院以91
    年度毒聲字第1499號裁定令入戒治處所施以強制戒治1年，
    因執行成效良好認無繼續戒治必要，而由本院以92年度毒聲
    字第1375號裁定停止戒治，於92年7月11日停止其處分出所
    ，所餘戒治期間並付保護管束，迄於92年8月8日保護管束期
    滿未經撤銷而視為執行完畢，詎其於上開強制戒治後5年內
    ，又於94年間因施用毒品案件，分別經本院94年度斗簡字第
    675號及臺灣高等法院臺中分院95年度上訴字第174號判處有
    期徒刑6月及1年6月確定等情，有臺灣高等法院被告前案紀
    錄表1份在卷足憑。雖本件被告施用毒品行為之時間距其於
    92年7月11日強制戒治執行完畢經釋放後已逾5年，惟其既已
    經強制戒治，且於強制戒治執行完畢後5年內之94年間再犯
    施用毒品罪，依前述說明，即與毒品危害防制條例第20條所
    定「五年後再犯」之情形不相符合，自應由本院依法審理判
    決。綜上所述，本件事證明確，被告於強制戒治執行完畢後
    ，5年內再施用海洛因及甲基安非他命之犯行，堪以認定。
四、查海洛因、甲基安非他命分別係毒品危害防制條例第2條第2
    項第1款、第2款所稱之第一級毒品、第二級毒品，依法不得
    持有、施用。核被告所為，均係犯毒品危害防制條例第10條
    第1項之施用第一級毒品罪3罪及同法條第2項之施用第二級
    毒品罪3罪。被告於施用前持有第一級毒品海洛因、第二級
    毒品甲基安非他命之低度行為，為施用之高度行為所吸收，
    不另論罪。又被告所犯上開3次施用第一級毒品海洛因及3次
    施用第二級毒品之各次犯行，皆犯意各別，行為不同，應分
    論併罰。又查被告前於91年間因施用毒品案件，經臺灣彰化
    地方法院檢察署檢察官提起公訴並聲請強制戒治，經本院以
    91 年度訴字第782號判處有期徒刑8月；復因搶奪案件，經
    彰化地方法院以91年度訴字第321號判處有期徒刑1年8月，
    嗣與上開施用毒品案件合併定應執行有期徒刑2年2月確定，
    於93 年10月28日因縮短刑期假釋出監並付保護管束，而於
    94年7 月16日因保護管束期滿未經撤銷視為執行完畢。又因
    搶奪、施用第二級毒品、施用第一級毒品及恐嚇取財等案件
    ，經本院及臺灣高等法院臺中分院分別以94年度訴字第1262
    號、94 年度斗簡字第675號、95年度上訴字第174號及95年
    度上易字第1166號判處有期徒刑1年2月、6月、1年6月、5月
    ，嗣經臺灣高等法院臺中分院依96年度聲減字第1762號裁定
    分別減為有期徒刑7月、3月、9月及2月15日確定，上開案件
    接續執行，甫於97年6月4日縮短刑期執行完畢而於翌日出監
    等情，有臺灣彰化地方法院檢察署刑案資料查註紀錄表、臺
    灣高等法院被告前案紀錄表各1份在卷可稽，其於5年內以故
    意再犯本件有期徒刑以上之罪，均為累犯，均應依刑法第47
    條第1項之規定，加重其刑。爰審酌被告前即有施用毒品之
    前科，且曾因施用毒品而送強制戒治，仍未能戒除毒癮，竟
    再度施用毒品戕害自身健康，及其犯罪之動機、目的、所生
    危害及犯罪後於本院審理時坦承犯行，態度尚佳等一切情狀
    ，各量處如主文所示之刑，並定其應執行之刑。至未扣案之
    注射針筒3支及玻璃球3只，雖均屬本件供被告施用上開毒品
    所用之工具，惟業經被告丟棄而滅失，此據被告供明在卷，
    無從併予宣告沒收，併予敘明。
據上論斷，應依刑事訴訟法第273 條之1 第1 項、第299 條第1
項前段，毒品危害防制條例第10條第1項、第2項，刑法第11條前
段、第51條第5款，判決如主文所示。
本案經檢察官劉欣雅到庭執行職務。
中    華    民    國    99    年    10    月    19    日
                  刑事第六庭    法  官  黃玉琪
以上正本證明與原本無異。
如不服本判決，應於收受判決後10日內向本院提出上訴書狀，並
應敘述具體理由；其未敘述上訴理由者，應於上訴期間屆滿後20
日內向本院補提理由書（均須按他造當事人之人數附繕本「切勿
逕送上級法院」）。
中    華    民    國    99    年    10    月    19    日
                                書記官  黃得翔
附錄本案論罪科刑法條全文：
毒品危害防制條例第10條
施用第一級毒品者，處 6 月以上 5 年以下有期徒刑。
施用第二級毒品者，處 3 年以下有期徒刑。

司法院資訊處製作；財團法人民間司法改革基金會備份。
